臺灣高等法院民事裁定　　　　　　　　 100年度破抗字第16號
抗　告　人　黃鳳雲（即萬上股份有限公司之清算人）
上列抗告人因聲請宣告萬上股份有限公司破產事件，對於中華民
國100年2月1日臺灣臺北地方法院100年度破字第3號裁定提起抗
告，本院裁定如下：
    主  文
抗告駁回。
抗告費用由抗告人負擔。
    理  由
一、本件抗告人於原法院聲請意旨略以：伊於民國99年11月26日
    就任萬上股份有限公司（下稱萬上公司）之清算人，萬上公
    司資本額僅新臺幣（下同）2,000萬元，遭基隆關稅局處罰
    鍰123,355,502元，雖經萬上公司循行政程序救濟，然均遭
    駁回，核課確定，其中第1案罰鍰7,013,116元，有萬上公司
    提供擔保品，於行政訴訟敗訴後充為罰鍰，其餘列於資產負
    債表之應付稅捐高達115,658,904元，萬上公司即無力繳納
    巨額罰鍰。又萬上公司99年度決算已虧損154,665元，並積
    欠明模股份有限公司1,524,705元、和照股份有限公司1,384
    ,509元，萬上公司所有資產僅剩55,974元，確已無清償能力
    ，為此依公司法第334條準用第89條規定，聲請宣告萬上公
    司破產等語。
二、原裁定以：萬上公司僅債權人財政部臺北市國稅局中北稽徵
    所核發執行命令之營業稅即有104,778,722元，且財政部基
    隆關稅局罰鍰債權亦高達115,658,904元，然萬上公司之資
    產為50,359元，顯無從構成破產財團之財產，亦不敷清償最
    基本之財團費用及財團債務，足見已不足清償前開稅捐債權
    ，倘宣告破產，徒增因進行破產程序所生之財團費用，對於
    稅捐機關之債權清償，毫無助益，難認有宣告破產之實益，
    爰駁回抗告人對萬上公司宣告破產之聲請。
三、本件抗告意旨略以：依財政部臺北市國稅局中北稽徵所100
    年1月28日財北國稅中北服字第1000200828號函，可知萬上
    公司截至100年1月28日僅滯欠營利事業所得稅57,028元（此
    為暫行核定金額）。另財政部基隆關稅局100年2月8日基普
    法字第1001002900號函固謂萬上公司尚欠該局罰鍰及稅款計
    115,660,446元，惟上開滯欠金額皆係關稅罰鍰，另外優先
    受償之稅捐債權包括關稅506元及營業稅1,036元等，在財政
    部基隆關稅局移送行政執行處前皆已繳清。又債務人萬上公
    司於94年10月24日業已提供定期存款單7,013,116元予財政
    部基隆關稅局，且萬上公司除繳納上開7,013,116元及利息
    155,860元外，尚繳納527,622元，合計已繳納7,696,598元
    ，足見萬上公司確有繳納關稅罰鍰誠意，並無規避罰鍰之情
    形。況萬上公司在第三人台灣銀行截至99年10月22日尚有勞
    退金帳戶債權金額87,477元，經法務部行政執行署臺北行政
    執行處發執行命令，命台灣銀行禁止萬上公司收取或為其他
    處分，亦不得向萬上公司清償，並應扣押該款項。從而萬上
    公司目前已山窮水盡，惟伊為促成本件破產宣告之成立，經
    與萬上公司其他股東情商，股東願捐贈70萬元予萬上公司，
    作為破產財團之財產，俾清償基本之財團費用及財團債務後
    ，尚有若干金額繳清優先稅捐債權57,028元，再分配給普通
    債權，是本件顯具宣告破產之實益，原裁定駁回伊宣告破產
    之聲請，實屬違法。為此提起抗告，求予廢棄原裁定等語。
四、按關稅法第95條第1、4項規定：「依本法應繳或應補繳之下
    列款項，除本法另有規定外，經限期繳納，屆期未繳納者，
    依法移送強制執行：一、關稅、滯納金、滯報費、利息。二
    、依本法所處之罰鍰。三、處理變賣或銷毀貨物所需費用，
    而無變賣價款可供扣除或扣除不足者。但以在處理前通知納
    稅義務人者為限。第一項應繳或應補繳之關稅，應較普通債
    權優先清繳。」次按稅捐之徵收，優先於普通債權；土地增
    值稅、地價稅、房屋稅之徵收，優先於一切債權及抵押權；
    營業稅稅款、滯報金、怠報金、滯納金及利息等稅捐之徵收
    ，優先於普通債權，此觀稅捐稽徵法第 6條第1、2項、加值
    型及非加值型營業稅法第57條規定自明。又對於破產財團之
    財產有優先權之債權，先於他債權而受清償，破產法第112
    條亦有明文。另債務人之資產已不足清償稅捐等優先債權，
    他債權人更無受償之可能，倘予宣告破產，反而須優先支付
    破產財團之管理、分配所生之費用及破產管理人之報酬等財
    團費用，將使破產財團之財產更形減少，優先債權人即稅捐
    機關之債權減少分配或無從分配，其他債權人更無在破產程
    序受分配之可能，顯與破產制度之本旨不合，尚難認有宣告
    破產之實益（最高法院98年6月30日98年度第4次民事庭會議
    決議(一)參照）。
五、經查：抗告人主張萬上公司之資產僅有55,974元（不含抗告
    人所稱萬上公司股東願捐贈70萬元予萬上公司作為破產財團
    之財產），除積欠營利事業所得稅57,028元、財政部基隆關
    稅局罰鍰115,660,446元外，尚積欠明模股份有限公司1,524
    ,705元、和照股份有限公司1,384,509元等語，固據提出萬
    上公司資產負債表、債權人清冊、財政部臺北市國稅局中北
    稽徵所100年1月28日財北國稅中北服字第1000200828號函及
    財政部基隆關稅局100年2月8日基普法字第1001002900號函
    等件為證（見原審卷第9、10、21頁，本院卷第16至19頁）
    。揆諸上開說明，萬上公司須清償之優先債權即稅款部分，
    除營利事業所得稅57,028元外，尚有財政部基隆關稅局罰鍰
    115,660,446元（包括抗告人陳稱其在財政部基隆關稅局移
    送行政執行處前已繳清之關稅506元、營業稅1,036元及尚未
    繳納之緝案罰鍰、滯納金總計116,188,068元，復扣除催繳
    後移送前繳納之金額527,622元），顯逾萬上公司之資產。
    至抗告人辯稱財政部基隆關稅局罰鍰115,660,446元部分僅
    屬普通債權，非優先債權云云，與上開法文有違，尚不足採
    。準此，萬上公司之資產既不敷清償稅捐等優先債權，他債
    權人更無受償之可能，倘予宣告破產，反而須優先支付破產
    財團之管理、分配所生之費用及破產管理人之報酬等財團費
    用，將使破產財團之財產更形減少，優先債權人即稅捐機關
    之債權減少分配或無從分配，其他債權人更無在破產程序受
    分配之可能，顯與破產制度之本旨不合，難認有宣告破產之
    實益。至抗告人所稱萬上公司股東願捐贈70萬元予萬上公司
    ，作為破產財團之財產乙節，未據提出相當事證以為釋明，
    ，自難採信。是抗告人聲請宣告破產，不應准許。
六、從而，原裁定駁回抗告人對萬上公司宣告破產之聲請，並無
    違誤。抗告意旨指摘原裁定不當，聲明廢棄，為無理由。爰
    裁定如主文。
中    華    民    國   100    年     3    月    15    日
                  民事第十七庭
                      審判長法  官  藍文祥
                            法  官  吳燁山
                            法  官  張競文
正本係照原本作成。
本裁定除以適用法規顯有錯誤為理由外，不得再抗告。如提起再
抗告，應於收受後10日內委任律師為代理人向本院提出再抗告狀
。並繳納再抗告費新台幣１千元。
中    華    民    國   100    年    3     月    16    日
                            書記官  章大富